【裁判字號】    99,交聲,4498
【裁判日期】    991213
【裁判案由】    聲明異議
【裁判全文】
臺灣臺中地方法院交通事件裁定        99年度交聲字第4498號
原處分機關  交通部公路總局臺中區監理所
異  議  人
即受處分人  黃名正
上列異議人因違反道路交通管理處罰條例案件，對於交通部公路
總局臺中區監理所中華民國99年11月17日所為之裁決（中監違字
第裁60－G0H246987號、60－G0H260422號），聲明異議，本院裁
定如下：
    主  文
異議均駁回。
    理  由
一、原處分機關交通部公路總局臺中區監理所處分意旨略以：異
    議人即受處分人（下稱異議人）黃名正所有車牌號碼6498－
    SH號自用小客車，分別於民國99年9月1日13時39分許及同年
    月14日中午12時33分許，同在臺中市○○路69號前處，因「
    在禁止臨時停車處所停車」之違規，為臺中市警察局第一分
    局民權派出所員警以其有違反道路交通管理處罰條例第56條
    第1項第1款規定之行為，逕行製作中市警交字第G0H246987
    號、G0H260422號舉發通知單予以舉發，並經原處分機關交
    通部公路總局臺中區○○○○道路交通管理處罰條例第56條
    第1項第1款及違反道路交通管理事件統一裁罰基準及處理細
    則第41條、第43條、第44條及第67條之規定，以中監違字第
    裁60－G0H2 46987號、60－G0H260422號裁決書，分別裁處
    異議人罰鍰新臺幣（下同）900元，於法並無不合等語。
二、異議人黃名正聲明異議意旨略以：伊所有車輛被舉發之違規
    地點外圍人行道原是舊福野日本料理店十多年來長期使用的
    停車處，從不見警方拖吊或開單告發，而上開料理店遷移至
    隔壁新址後，一般民眾（多數是附近的上班族）在該處停車
    卻成了告發對象，實令人不服。若警方能在告發前有勸導單
    或公告單的提醒，才能讓人接受，否則商家可以停車，甚至
    規劃為營業停車場的用地，且已長時間都有專人在該處負責
    停車，伊覺得既是商家的停車場，一定也可以停，爰依法聲
    明異議云云。
三、按人行道，指為專供行人通行之騎樓、走廊及劃設供行人行
    走之地面道路、與人行天橋及人行地下道；人行道，不得臨
    時停車，道路交通管理處罰條例第3條第3款、道路交通安全
    規則第111條第1項第1款分別有明文規定。又汽車駕駛人在
    禁止臨時停車處所停車者，處600元以上1,200元以下罰鍰，
    道路交通管理處罰條例第56條第1項第1款亦有明文。末按，
    違反道路交通管理處罰條例第56條第1項第1款之事件，於應
    到案期限內繳納或到案聽候裁決，小型車處900元罰鍰，亦
    有違反道路交通管理事件統一裁罰基準及處理細則第2條及
    違反道路交通管理事件統一裁罰基準表可參。
四、經查：異議人黃名正所有車牌號碼6498－SH號自用小客車，
    分別於99年9月1日13時39分許及同年月14日中午12時33分許
    ，在臺中市○○路69號前處，因「在禁止臨時停車處所停車
    」之違規事實，為臺中市警察局第一分局民權派出所員警分
    別以中市警交字第G0H246987號、G0H260422號舉發通知單逕
    行舉發，有該舉發通知單及採證相片等件在卷可稽。參以依
    卷附採證照片所示，異議人所有之6498－SH號自用小客車所
    停放之地點，地面顯然為水泥磚所砌成供行人使用之人行道
    ，而異議人亦自承有於上開時間將所有車輛停放於該處之事
    實，則異議人確有違反道路交通管理處罰條例第56條第1項
    第1款之規定，堪可認定。異議人雖以前揭情詞置辯，惟人
    行道係供行人行走之處，屬禁止臨時停車之處所，乃道路交
    通安全規則第111條第1項第1款所明定，且此道路交通安全
    規則乃駕駛人取得駕駛執照所需必備之常識，而異議人係領
    有合格駕駛執照之駕駛人，對於在人行道上停車，足以阻礙
    行人通行該處之便利性及安全性，並造成交通秩序之混亂等
    情事，衡情應知之甚詳，其停車自應遵守道路交通安全規則
    之相關規定。況政府長久以來即不斷宣導不得占用人行道妨
    礙行人通行，一般人對此均應知之甚詳，是異議人所稱因商
    店長期使用供作停車場之用，未見警方取締，遂誤認本件舉
    發地點之人行道可供停車云云，其所認顯有誤會，亦不足作
    為其得停車在人行道上之合法依據。另按汽車駕駛人違規停
    車而駕駛人不在場，從而當場不能攔截製單舉發，得對汽車
    所有人逕行舉發處罰，且該逕行舉發，應記明車輛牌照號碼
    、車型等可資辨明之資料，查明汽車所有人姓名或名稱、住
    址後，製單舉發處罰之，道路交通管理處罰條例第7條之2第
    1項、第2項均定有明文。故就警員於發現車輛違規停車，而
    駕駛人並未在場時，依前開規定，警員本得於查明汽車所有
    人之資料後逕行舉發，並未有需事先勸導之規定，且異議人
    上開違規停車之行為，亦不在違反道路交通管理事件統一裁
    罰基準及施行細則第12條所定原則上施以勸導，免予舉發之
    違規行為範圍之內（即並非「深夜時段（0至6時）停車，有
    本條例第56條之情形」），是異議人另以員警告發前應有勸
    導單或公告單之提醒云云而請求免罰，亦難謂為有據。
五、綜上所述，本件異議人黃名正既有於前揭時、地，在禁止臨
    時停車處所之人行道上停車之違規事實，從而，原處分機關
    依前揭道路交通管理處罰條例第56條第1項第1款及違反道路
    交通管理事件統一裁罰基準及處理細則暨違反道路交通管理
    事件統一裁罰基準表等規定，分別均裁處異議人罰鍰900元
    ，核咸無違誤，是本件異議為無理由，皆應予以駁回。
據上論斷，應依道路交通管理處罰條例第87條第2項、道路交通
事件處理辦法第18條，裁定如主文。
中    華    民    國    99    年    12    月    13    日
                  交通法庭  法  官  陳思成
上正本證明與原本無異。
如不服本裁定，應於送達後五日內，向本院提出抗告狀。
                            書記官  陳淑華
中    華    民    國    99    年    12    月    13    日

司法院資訊處製作；財團法人民間司法改革基金會備份。
